【裁判字號】    96,訴易,29
【裁判日期】    970325
【裁判案由】    損害賠償
【裁判全文】
臺灣高等法院高雄分院民事判決          96年度訴易字第29號
原      告  丙○○
訴訟代理人  利美利律師
被      告  乙○○
            甲○○
共      同
訴訟代理人  康進益律師
上列當事人間因請求侵權行為損害賠償事件，經本院刑事庭移送
（96年附民字第72號），本院於民國97年3 月11日言詞辯論終結
，判決如下︰
    主  文
被告應連帶給付原告新臺幣參萬元，及被告乙○○自民國96年6
月12日起；被告甲○○自民國96年6 月9 日起，均至清償日止，
按年息百分之五計算之利息。
原告其餘之訴駁回。
訴訟費用由原告負擔。
原告假執行之聲請駁回。
    事實及理由
一、原告起訴主張：乙○○於民國95年2 月28日下午5 時許，在
    屏東縣崁頂鄉○○村○○○路181 之10號前，與伊發生爭執
    而出手毆打伊成傷，乙○○並因重心不穩而跌落空魚池，伊
    乃趁隙逃離現場。嗣伊於同日下午6 時30分許，會同警員回
    到上址時，乙○○復與甲○○共同毆打伊，致伊受有頭部外
    傷、全身多處擦挫傷，及口腔內牙齒脫落9 顆之傷勢。爰依
    共同侵權行為法律關係，請求被告連帶賠償原告植牙費用新
    台幣（下同）67萬5 千元及精神慰撫金50萬元，計117 萬5
    千元，及自起訴狀繕本送達翌日起至清償日止，按年息百分
    之5 加計法定遲延利息。
二、被告則以：對於上揭時地有出手毆打丙○○之事實並不爭執
    ，然否認丙○○因伊等毆打致牙齒脫（掉）落；丙○○原即
    患有嚴重牙周病，牙齒係因牙周病而脫落，非因遭毆打所致
    ，故其請求賠償植牙費用及精神上損害賠償，均無理由等語
    ，資為抗辯。
三、本院得心證之理由：
  (一)被告就原告主張於上揭時地遭其毆打之事實，並不爭執，惟
    否認原告受有所稱牙齒掉落或脫落之傷勢。經查，原告主張
    因被告共同毆打行為，受有頭部外傷、全身多處擦挫傷之傷
    勢，業據提出當日至安泰醫院急診之診斷證明書為證（附民
    卷第8 頁），堪認屬實。至於原告主張因而導致牙齒掉落，
    固據提出屏東醫院之驗傷診斷書為憑，然據該診斷書記載檢
    查日期為95年3 月7 日，距事故發生已近一星期，其檢查之
    結果為「口腔內牙齒脫落、左顳顎關節疼痛」；致傷之原因
    為「自訴遭徒手毆傷」（附民卷第9 頁），參以本院向屏東
    醫院函查原告就診時之牙齒脫落情形及脫落原因，據覆稱：
    原告於95年3 月7 日到本院牙科就診，自訴於同年2 月28日
    被毆打以致牙齒脫落5 顆，要求開立診斷證明書，經環口Ｘ
    光檢查，剩餘11顆，其餘17顆皆已脫落；因到院時間與自訴
    遭毆打時間相差一週，難以推斷造成脫落之原因（本院卷82
    頁）；安泰醫院函稱：原告急診時有頸部外傷，全身多處擦
    傷及左上排大臼齒半脫落，其要求開立診斷書時，並未特別
    提及牙齒部分（本院卷91至95頁）；及經高醫醫學大學附設
    中和紀念醫院鑑定結果，稱：原告到院經口腔檢查，發現目
    前僅有上顎右側側門齒、犬齒、上顎左側門齒、側門齒，下
    顎左側犬齒、下顎右側第三大臼齒存在（即剩6 顆），其餘
    皆不存在；即存在的牙齒，皆為嚴重的牙周病，依其病情，
    可導致牙齒脫落；無牙區無任何傷口，無法辨別是牙周病脫
    落或撞擊脫落；遭受外力毆打受傷，因牙齒有牙周病、牙齒
    鬆動，可能會導致牙齒脫落（本院卷122 頁），並據證人即
    港東村村長丁○○稱：兩造發生衝突前，原告曾找我幫忙協
    調，我有看到他前面的牙齒只有一、二顆；證人戊○○稱：
    兩造打架前看過原告，外面部分只有二、三顆，裡面也很稀
    疏（本院卷101 、104 頁），足認原告牙齒因患有嚴重牙周
    病，原即陸續脫落致外觀僅可見稀疏之牙齒，且本件事故發
    生後，縱使未有外力，亦繼續脫落中，甚至事故甫發生當時
    ，其左上排大臼齒亦僅半脫落狀態，如確因外力撞擊，自應
    全顆脫落，當時原告復未陳述有其他牙齒脫落情形，尚難認
    係因被告毆打所致，是原告就此部分指訴之傷害結果，核屬
    不能證明。從而，原告請求被告連帶賠償植牙之費用，即屬
    無據。
  (二)按民法第185 條第1 項前段規定，數人共同不法侵害他人之
    權利者，連帶負損害賠償責任﹔第195 條第1項規定，不法
    侵害他人之身體、健康者，被害人雖非財產上之損害，亦得
    請求賠償相當之金額。原告因被告共同毆打行為，致受有上
    開頭部外傷、全身多處擦挫傷之傷勢，心理上自已受到驚嚇
    ，且精神上確受有相當程度之痛苦，是其請求非財產上損害
    賠償，非無理由。本院斟酌系爭事件發生之實際情況，被告
    之加害情節，及兩造之身分、地位、經濟能力等，認為原告
    請求50萬元，尚嫌過高，應予核減為3 萬元，方屬公允，逾
    此數額之請求，為無理由。
四、綜上，原告基於共同侵權行為之損害賠償請求權，請求被告
    連帶賠償原告3 萬元，及自起訴狀繕本送達翌日，即乙○○
    自96年6 月12日起；甲○○自96年6 月9 日起，均至清償日
    止，依年息百分之5 加計遲延利息部分，洵屬正當，應予准
    許。逾此部分所為之請求，為無理由；其假執行之聲請失所
    依附，應併予駁回。又原告勝訴部分，未逾法定上訴最高法
    院之金額，被告依法不得上訴，於本院判決後即得逕對被告
    執行，無聲請假執行之必要，是原告此部分假執行之聲請，
    亦應予以駁回。兩造其餘攻擊、防禦，於終局判決不生影響
    ，爰不予一一論述，併此敘明（被告乙○○對原告提起反訴
    部分，另以裁定駁回）。
據上論結，本件原告之訴，為一部有理由，一部無理由，依民事
訴訟法第79條，判決如主文。
中    華    民    國    97    年    3     月    25    日
                            民事第一庭
                                審判長法官  黃金石
                                法      官  林健彥
                                法      官  謝肅珍
以上正本證明與原本無異。
本件不得上訴。
中    華    民    國    97    年    3     月    25    日
                                書  記  官  蘇恒仁


司法院資訊處製作；財團法人民間司法改革基金會備份。
